臺灣板橋地方法院刑事判決　　　　　　　96年度訴字第2115號
公　訴　人　臺灣板橋地方法院檢察署檢察官
被　　　告　甲○○
上列被告因違反毒品危害防制條例案件，經檢察官提起公訴（96
年度毒偵字第1823號），本院受理後被告為有罪之陳述，經合議
庭裁定由受命法官獨任進行簡式審判程序，判決如下：
    主  文
甲○○施用第一級毒品，累犯，處有期徒刑壹年，減為有期徒刑
陸月，如易科罰金，以新臺幣壹仟元折算壹日。扣案之第一級毒
品海洛因淨重零點肆柒公克沒收銷燬。
    事  實
一、甲○○前於民國87年間因施用毒品案件，經本院以87年度毒
    聲字第2987號裁定送觀察、勒戒後，認有繼續施用毒品之傾
    向，經本院以87年度毒聲字第3515號裁定令入戒治處所施以
    強制戒治一年，於87年12月1 日開始戒治，88年4 月30日停
    止戒治所餘期間付保護管束，嗣因又犯施用毒品案件而撤銷
    停止戒治，復入戒治處所施以強制戒治，迄89年9 月5 日期
    滿，經臺灣板橋地方法院檢察署檢察官以89年度戒毒偵字第
    646 號為不起訴處分確定。繼於90年間因施用毒品案件，經
    臺灣板橋地方法院檢察署檢察官起訴並聲請送強制戒治，其
    中起訴部分經本院於91年7 月30日以91年度訴字第781 號判
    處有期徒刑七月，於91年8 月30日確定，於94年2 月28日縮
    刑期滿執行完畢，關於強制戒治部分則經本院以90年度毒聲
    字第4887號裁定令入戒治處所施以強制戒治一年，於91年5
    月16日開始戒治，92年4 月23日停止戒治所餘期間付保護管
    束，於92年5 月15日因未經撤銷停止戒治裁定視為強制戒治
    期滿；又於92年間因施用毒品案件，經臺灣板橋地方法院檢
    察署檢察官起訴並聲請送強制戒治，其中起訴部分經本院於
    93年12月31日以92年度訴字第2483號判處有期徒刑十一月，
    於93年2 月9 日確定，於94年2 月28日縮刑期滿執行完畢，
    於強制戒治部分雖經本院以92年度毒聲字第3454號裁定令入
    戒治處所施以強制戒治一年，惟於93年1 月9 日因毒品危害
    防制條例修法而釋放出所。又於94年間再因施用毒品案件，
    經本院於94年12月22日以94年度訴字第2423號判處有期徒刑
    七月，於95年1 月20日確定，於95年10月21日縮刑期滿執行
    完畢。猶不知悔改，竟仍基於施用第一級毒品海洛因之犯意
    ，於96年2 月24日上午8 時許，在臺北縣三重市○○○路11
    5 巷9 號2 樓之住處內，以注射針筒注入體內之方式施用第
    一級毒品海洛因一次。嗣於96年2 月24日下午6 時許，在臺
    北縣三重市○○街31號前為警查獲，並扣得其所有供己施用
    之第一級毒品海洛因六包（合計淨重0.47公克），且經警採
    尿驗悉。
二、案經臺北縣政府警察局三重分局報請臺灣板橋地方法院檢察
    署檢察官偵查起訴，經本院合議庭裁定以簡式審判程序審理
    。
    理  由
一、訊據被告甲○○於本院審理時對其於上揭時、地施用第一級
    毒品海洛因一次之犯行，業已坦承不諱，又被告經警詢問後
    所採集之尿液經送檢驗結果，呈施用第一級毒品海洛因之鴉
    片類藥物陽性反應，有臺灣檢驗科技股份有限公司於96年3
    月12日出具之濫用藥物尿液檢驗報告一件附卷可稽。而扣案
    之白粉六包，經送法務部調查局鑑驗結果，確含第一級毒品
    海洛因成分，合計淨重0.47公克，有該局96年4 月6 日調科
    壹字第09623031610 號鑑定書一件在卷可參。再者，被告前
    於87年間因施用毒品案件，經本院以87年度毒聲字第2987號
    裁定送觀察、勒戒後，認有繼續施用毒品之傾向，經本院以
    87年度毒聲字第3515號裁定令入戒治處所施以強制戒治一年
    ，於87年12月1 日開始戒治，於88年4 月30日停止戒治所餘
    期間付保護管束，嗣因又犯施用毒品案件而撤銷停止戒治，
    復入戒治處所施以強制戒治，迄89年9 月5 日期滿，經臺灣
    板橋地方法院檢察署檢察官以89年度戒毒偵字第646 號為不
    起訴處分確定；繼於90年間因施用毒品案件，經本院以90年
    度毒聲字第4887號裁定令入戒治處所施以強制戒治一年，於
    91年5 月16日開始戒治，於92年4 月23日停止戒治所餘期間
    付保護管束，於92年5 月15日因未經撤銷停止戒治裁定視為
    強制戒治期滿，有臺灣高等法院被告前案紀錄表附卷可參，
    是被告乃經強制戒治執行完畢釋放後，五年內再犯施用毒品
    之犯行，至為灼然。綜上，足認被告自白與事實相符，罪證
    明確，犯行洵堪認定。
二、查海洛因係毒品危害防制條例第2 條第2 項第1 款所列之第
    一級毒品。核被告所為，係犯毒品危害防制條例第10條第1
    項之施用第一級毒品罪。被告於施用毒品海洛因而持有該毒
    品之低度行為，應為施用之高度行為所吸收，不另論罪。查
    被告前於90年間因施用毒品案件，經本院於91年7 月30日以
    91年度訴字第781 號判處有期徒刑七月，於91年8 月30日確
    定，於94年2 月28日縮刑期滿執行完畢；又於92年間因施用
    毒品案件，經本院於93年12月31日以92年度訴字第2483號判
    處有期徒刑十一月，於93年2 月9 日確定，於94年2 月28日
    縮刑期滿執行完畢；嗣又於94年間再因施用毒品案件，經本
    院於94年12月22日以94年度訴字第2423號判處有期徒刑七月
    ，於95年1 月20日確定，於95年10月21日縮刑期滿執行完畢
    ，有臺灣高等法院被告前案紀錄表在卷可按，其於有期徒刑
    執行完畢後五年以內故意再犯本案之罪，係屬累犯，應依刑
    法第47條第1 項之規定加重其刑。爰審酌被告不思尋求正當
    之身心發展，竟施用足以導致精神障礙、性格異常，甚至造
    成生命危險之毒品，戕害一己之身心健康，對社會治安可能
    之危害程度非微，惟其於犯罪後尚能坦承犯行等一切情狀，
    量處如主文所示之刑，以示懲儆。再查本件被告犯罪時間在
    96年4 月24日以前，合於中華民國96年罪犯減刑條例所定得
    予減刑之規定，應依同條例第2 條第1 項第3 款之規定減刑
    如主文所示，併諭知易科罰金之折算標準，附此敘明。
三、扣案之第一級毒品海洛因六包合計淨重0.47公克，係查獲之
    毒品，不問屬於犯人與否，爰依毒品危害防制條例第18條第
    1 項前段規定，併予宣告沒收銷燬。
四、臺灣板橋地方法院檢察署檢察官96年度毒偵字第4324號移送
    併辦意旨略以：被告甲○○於96年5 月31日上午10時許，在
    臺北縣三重市大同公園之廁所內，施用第一級毒品海洛因，
    嗣於同日下午5 時30分許，在臺北縣三重市○○○路271 巷
    與民生街交岔路口為警查獲，並扣得第一級毒品海洛因一包
    （淨重0.04公克）、注射針筒2 支，應認被告涉有毒品危害
    防制條例第10條第1 項之施用第一級毒品罪嫌，且與被告所
    涉之上揭施用第一級毒品海洛因犯行為包括一罪之集合犯，
    故移送併案審理。經查，併案意旨所指被告施用第一級毒品
    犯行，係發生於95年7 月1 日刑法修正生效施行之後，而因
    刑法有關連續犯之規定業已刪除，當無連續犯之規定可資適
    用，自難認併案部分與前開論罪科刑之部分有何裁判上一罪
    關係。再者，所謂包括一罪，係指包含接續犯、集合犯等各
    種犯罪類型之實質上一罪而言。又接續犯，必須行為人主觀
    上出於單一犯意，而其客觀行為分為數個舉動接續進行，且
    各舉動在時間、空間上有密切之關係，並持續侵害同一法益
    ，以實現一個犯罪構成要件而言。然查，併案意旨所指之被
    告於96年5 月31日上午10時許之施用第一級毒品犯行，其距
    本件被告所涉上揭犯行，已相隔三月有餘，其犯罪地點亦非
    同一之場所，衡情實難認兩者間具有接續犯之包括一罪關係
    。況且，所謂集合犯，係指立法者在犯罪構成要件所描述或
    預設之該當行為，本即具有不斷反覆實施之特性而言，例如
    「經營」、「收集」、「常業」等犯行，自其構成要件之描
    述，本即有反覆為同一行為之意義。惟查，施用毒品犯行之
    構成要件行為係「施用」，於立法者之立法描述中，實難認
    有反覆為同一行為之含意在內；雖施用毒品之行為顯可能係
    成癮之依賴行為，而另有符合所謂「習慣犯」（或「慣行犯
    」）之學理上概念，但此種概念終與集合犯之概念非屬一致
    ，且實務上殊少見有採「習慣犯」為包括一罪之作法，自亦
    不宜遽以採之；此外雖有論者以為解釋集合犯之概念非以法
    條之文義解釋為限，尚可自其處罰規範之目的來加以解釋，
    然此種說法是否過度擴張或變易集合犯之固有概念，且經由
    目的性擴張之解釋結果，易使集合犯之概念及其犯罪態樣趨
    於不明確，反可能有害於法律之安定性，是否得宜，亦不無
    疑問。綜上所述，移送併案審理部分與本件前揭判決有罪部
    分，實難認有何連續犯裁判上一罪，或接續犯或集合犯之包
    括一罪關係可言，本院就併案部分尚無從併予審理，應退由
    檢察官另為妥適之處理，併此敘明。
據上論斷，應依刑事訴訟法第273 條之1 第1 項、第299 條第1
項前段，毒品危害防制條例第10條第1 項、第18條第1 項前段，
刑法第11條前段、第47條第1 項、第41條第1 項前段，中華民國
96年罪犯減刑條例第2 條第1 項第3 款、第7 條、第9 條，判決
如主文。
本案經檢察官蔡元仕到庭執行職務
中　　華　　民　　國　　96　　年　　8 　　月　　14　　日
                  刑事第一庭    法  官  張江澤
以上正本證明與原本無異。
如不服本判決，應於判決送達後10日內，向本院提出上訴狀。
                                書記官  林怡秀
中　　華　　民　　國　　96　　年　　8 　　月　　14　　日
附錄本案論罪科刑法條全文：
毒品危害防制條例第10條
施用第一級毒品者，處六月以上五年以下有期徒刑。
施用第二級毒品者，處三年以下有期徒刑。
